臺灣臺北地方法院民事判決　　　　　　 100年度訴字第1718號
原　　　告　楊素蘭
被　　　告　齊恒企業股份有限公司
法定代理人　蕭登升原名蕭光友.
訴訟代理人　劉海萼
上列當事人間確認董事委任關係不存在事件，本院於中華民國
100年7月7日言詞辯論終結，判決如下：
    主      文
確認原告與被告間董事之委任關係不存在。
訴訟費用由被告負擔。
    事實及理由
壹、程序部分：
一、訴訟，除法律另有規定外，則由監察人或股東會所選任之人
    代表公司為訴訟，公司法第208條第3項、第213條分別定有
    明文，其立法目的乃恐董事長代表公司對董事起訴，難免有
    循私之舉。次按公司經中央主管機關廢止登記者，應行清算
    ，公司法第26條之1準用同法第24條規定甚明；而公司行清
    算程序時，公司董事雖不得以董事身分執行職務，而應由清
    算人執行清算事務，但公司之清算，依公司法第322條第1項
    規定，除公司法或章程另有規定或股東會另選清算人外，原
    則上以全體董事為清算人；且依公司法第324條規定，清算
    人於執行清算事務範圍內，除另有規定外，其權利義務與董
    事同，則董事以清算人身分對董事為訴訟，亦難免有循私之
    舉。依同一法理，仍不宜由董事以清算人身分對董事為訴訟
    。再者，清算中，公司股東會與監察人依然存續，對董事之
    訴訟依法仍應由監察人或股東會所選任之人代表公司為之，
    始為適法，最高法院94年度台上字第230號裁判意旨可資參
    照。經查，被告於民國98年2月26日經主管機關臺北市政府
    以府產業商字第09837084600號函廢止公司登記在案，業據
    本院調閱被告公司登記案卷查核屬實。被告法定代理人蕭登
    升雖稱其係遭冒名登記，實非被告之監察人等語，然被告經
    主管機關廢止登記前，蕭登升既仍登記為被告之監察人，縱
    其所稱係遭冒名登記為監察人等情屬實，於被告之監察人尚
    未變更登記而將之刪除之情況下，揆諸前揭說明，本件為公
    司與董事間之訴訟，自應由監察人蕭登升為被告之法定代理
    人，合先敘明。
二、按確認之訴，倘當事人一方因法律關係之存在與否不明確，
    致其在私法上之地位有受侵害之危險，而此危險得以確認判
    決除去者，依法均得提起，此觀民事訴訟法第247條規定甚
    明。又確認法律關係成立或不成立之訴，固以確認現在之法
    律關係為限，但過去不成立之法律關係，延至目前仍繼續不
    存在時，仍不失為現在之法律關係。如對於該法律關係存在
    與否，有即受確認判決之法律上利益者，自非不得對之提起
    確認之訴。查本件依被告83年9月21日股東臨時會議事錄及
    變更登記事項卡所示，原告確經登記為被告之董事，惟原告
    主張其與被告間之董事委任關係不存在，則原告與被告間董
    事委任法律關係之存否即屬不明確，且原告主觀上認其在法
    律上之地位有不安之狀態存在，而此種不安之狀態，確能以
    確認判決將之除去，是原告所提起之確認之訴有確認利益甚
    明。
貳、實體部分：
一、原告起訴主張：原告於100年3月8日接獲財政部臺北市國稅
    局大安分局之函文，命原告就造成留抵稅額之原因為說明，
    原告遂向臺北市政府調閱被告之登記資料，始知被告於83年
    9月21日召開臨時股東會，擅自改選原告為董事，並偽造原
    告之印文用於公司變更登記事項卡等文件。惟原告未參與公
    司之經營管理，亦未曾出席任何股東會或董事會，更無同意
    擔任被告之董事。為此，爰依民事訴訟法第247條規定提起
    本件訴訟等語，並聲明：確認原告與被告間董事委任關係不
    存在。
二、被告則以：對原告主張無意見，被告法定代理人蕭登升並不
    認識被告或其他董事，亦未曾投資被告任何股份等語。
三、得心證之理由：原告主張上情，經據其出被告之變更登記事
    項卡、財政部臺北市國稅局大安分局100年3月7日函文、原
    告向臺北市政申請影印被告之登記資料而臺北市政府於100
    年3 月24日之回覆函文、被告之股東臨時會議事錄、董事會
    議事錄、股東名簿、監察人名單可稽，並經本院依職權調取
    被告公司登記案卷查閱屬實，復為被告所不爭，應堪信為真
    。從而，原告訴請確認與被告間之董事委任關係不存在，為
    有理由，應予准許。
四、據上論結，本件原告之訴為有理由，依民事訴訟法第78條，
    判決如主文。
中    華    民    國   100    年    7     月    21    日
                  民事第五庭    法  官  羅月君
以上正本係照原本作成
如對本判決上訴，須於判決送達後20日內向本院提出上訴狀。如
委任律師提起上訴者，應一併繳納上訴審裁判費。
中    華    民    國   100    年    7     月    21    日
                                書記官  王文心